【裁判字號】    92,台上,1938
【裁判日期】    920410
【裁判案由】    誣告
【裁判全文】
最高法院刑事判決                              九十二年度台上字第一九三八號
    上  訴  人  甲○○
右上訴人因誣告案件，不服台灣高等法院中華民國八十九年十一月十六日第二審判決
（八十九年度上訴字第三五四三號，起訴案號：台灣板橋地方法院檢察署八十九年度
偵字第一○五二一號），提起上訴，本院判決如左：
    主  文
原判決撤銷，發回台灣高等法院。
    理  由
本件原判決認定上訴人甲○○明知民國八十八年十月初，其位於台北縣土城市○○街
一○五號二十樓之一住處，因欲裝潢房屋，而同意將其所有原置於該處之微波爐一台
、玻璃門矮櫃一只、餐具一組及廚具一組等物品贈與其姊李寶琴，並於同年月十六日
晚間，與李寶琴及吳佳玲共同將上揭物品搬至李寶琴位於台北市○○路一五四巷一弄
七號三樓住處，並非李寶琴擅自至其住處竊取，竟意圖使李寶琴受刑事處分，於同年
月二十日上午十時四十分許，前往台灣板橋地方法院檢察署申告，虛構李寶琴於同年
月十六日晚上侵入其上址住處，竊取其所有之前開物品及手錶一只、紫砂壺二只、鑰
匙二付，涉有竊盜罪嫌，使受理申告之檢察官據其指訴，分案開始偵查李寶琴該部分
之犯罪（八十八年度偵字第二三五九四號）。嗣經檢察官查明李寶琴並無上開犯罪嫌
疑，而為不起訴處分確定。因而維持第一審論處上訴人意圖他人受刑事處分，向該管
公務員誣告罪刑之判決，駁回上訴人在第二審之上訴，固非無見。
惟查：(一)、審理事實之法院，對於案內與認定事實、適用法律、罪名成立與否或於公
平正義之維護或對被告之利益有重大關係之一切證據，除認為不必要者外，均應詳為
調查，然後基於調查所得之心證以為判斷之基礎；茍與認定事實、適用法律有重要關
係，或於公平正義之維護或對被告之利益，有重大關係之事項，在客觀上認為應行調
查之證據，又非不易調查或不能調查，而未依法加以調查，率予判決者，即有刑事訴
訟法第三百七十九條第十款規定所稱應於審判期日調查之證據未予調查之違法。上訴
人於八十九年十一月二日在原審辯論期日，陳稱：其與李寶琴素有嫌隙，多年來不僅
相處不睦，且曾涉訟，根本不可能將新買房屋附贈之簇新廚具贈與李寶琴；及上訴人
曾於八十八年十月十六日至二十日間至台北市政府警察局文山第二分局復興派出所報
案並請求派員至李寶琴住處調查失竊案，嗣後並有製作筆錄等情。聲請原審調閱李寶
琴之全國刑案紀錄表、台灣台北地方法院八十二年度易字第六九○八號、台灣台北地
方法院檢察署八十八年度偵字第二四○○一號案卷，暨向上開分局函查上訴人在申告
前有無報案請求查辦 (見原審卷第二九頁、第三二頁 )，原審雖於同日諭知辯論終結
，惟受命法官仍於同月四日、六日，分別向原審法院刑事科查詢李寶琴前案資料及向
復興派出所電詢上訴人有否於八十八年十月十六日至二十日間報案，顯見原審亦認上
訴人前揭聲請與認定事實、適用法律、罪名成立與否及被告之利益，顯有重大關係，
而有調查必要。然其就上開調查結果，未命再開辯論，予上訴人以審察辯明之機會，
即遽論上訴人所辯為無可採信，其就訴訟程序之踐行已失平允而難昭折服。又原審電
話查詢結果，既有李寶琴於八十八年十月十九日向復興派出所報稱上訴人無故侵入其
住宅之傳真資料 (見原審卷第三八頁 )，則上訴人所辯其與乃姊一向相處不睦，即非
虛妄，原審未調閱該日復興派出所製作之警詢筆錄，以查明其間爭端是否與上開廚具
等用品之歸屬原因有關，即遽認上訴人與李寶琴並無相處不睦之情形，自嫌速斷。(二)
、原判決認上訴人於八十八年十月十六日晚間，與李寶琴、吳佳玲共同將上開廚具等
物品搬至李寶琴住處，惟吳佳玲於偵查中及第一審時，均未供證其有至上訴人前揭住
處搬運上開物品 (見偵字第二三五九四號卷第二二頁反面、一審卷第二五頁 )，原判
決之認定，與卷證資料顯屬不相適合，難謂適法。又原判決既論述「惟管理員職司住
戶居家安全，再如何管理鬆懈，亦不至於任由非住戶者，將廚具、矮櫃等物品搬離而
不聞不問」云云 (見原判決第四頁首二行 )，則八十八年十月十六日晚上究係何人自
上訴人前揭住處搬出上開廚具等用品，即應傳喚該管理員到場調查，以釐清事實真相
，原審就此與認定事實、適用法律有重要關係之證據，未予調查，自有調查未盡之可
議。上訴意旨指摘原判決不當，非無理由，應認有發回更審之原因。
據上論結，應依刑事訴訟法第三百九十七條、第四百零一條，判決如主文。
中      華      民      國    九十二    年      四      月      十      日
                              最高法院刑事第九庭
                                  審判長法官  陳  炳  煌
                                        法官  陳  正  庸
                                        法官  韓  金  秀
                                        法官  吳  信  銘
                                        法官  徐  文  亮
      右正本證明與原本無異
                                              書  記  官
中      華      民      國    九十二    年      四      月     十六     日


司法院資訊處製作；財團法人民間司法改革基金會備份。
